【裁判字號】    98,訴,40
【裁判日期】    980625
【裁判案由】    妨害自由等
【裁判全文】
臺灣高雄地方法院刑事判決                98年度訴字第40號
公  訴  人  臺灣高雄地方法院檢察署檢察官
被      告  丙○○
                    樓之3
            甲○○
                    0號
            乙○○
上列被告等因妨害自由等案件，經檢察官提起公訴（97年度偵字
第22813號），本院判決如下：
    主  文
丙○○、甲○○、乙○○均無罪。
    理  由
一、公訴意旨略以：被告丙○○因金錢之故與告訴人戊○○有所
    糾紛，竟於民國97年8 月9 日3 時許，夥同被告甲○○、乙○○與另外兩名不詳年籍之人，共同基於剝奪他人行動自由
    與恐嚇之犯意聯絡，由被告乙○○與另名年籍不詳之人，分
    別駕駛車牌號碼ZJ-502號營業用小客車搭載被告丙○○、甲○○，至高雄市前金區○○○路與文武街口，以前後各一台
    車方式，圍堵住當時正在該處由告訴人所駕駛車牌號碼341-
    XP營業用自小客車，藉此方式剝奪告訴人之行動自由，圍堵
    後，被告丙○○等人則下車對著車內之告訴人恫稱：「下車
    ！不下車就要你當場死在這裡」，告訴人聽聞後心生恐懼，
    致生損害於其生命、身體之安全，隨即以無線電方式要求車
    行幫忙報警，經警當場查獲，因認被告3 人共同犯有係犯刑
    法第302 條之剝奪他人行動自由罪嫌及第305 條之恐嚇危害
    安全罪嫌等語。
二、按犯罪事實應依證據認定之，無證據不得認定犯罪事實，又
    不能證明被告犯罪，應諭知無罪之判決；刑事訴訟法第154
    條第2 項及第301 條第1 項分別定有明文。又刑事訴訟法上
    所謂認定犯罪事實之證據，係指足以證明被告確有犯罪行為
    之積極證據而言，該項證據必須適合於被告犯罪事實之認定
    ，始得採為斷罪之資料（最高法院69年台上字第4913號判例
    參照）。又認定不利於被告之事實，須依積極證據，苟積極
    證據不足為不利於被告事實之認定時，即應為有利於被告之
    認定，更不必有何有利之證據；而事實之認定，應憑證據，
    如未能發現相當證據，或證據不足以證明，自不能以推測或
    擬制之方法，以為裁判基礎；另認定犯罪事實所憑之證據，
    雖不以直接證據為限，間接證據亦包括在內，然而無論直接
    或間接證據，其為訴訟上之證明，須於通常一般之人均不致
    有所懷疑，而得確信其為真實之程度者，始得據為有罪之認
    定（最高法院30年上字第816 號、40年台上字第86號、76年
    台上字第4986號判例參照）；亦即若證據資料在經驗科學上
    或論理法則上尚有對被告較為有利之存疑，而無從依其他客
    觀方法排除此項合理之可疑，即不得以此資料作為斷罪之基
    礎，且刑事訴訟制度受「倘有懷疑，即從被告之利益為解釋
    」、「被告應被推定為無罪」之原則所支配，故得為訴訟上
    之證明者，無論為直接或間接證據，須客觀上於一般人均不
    致有所懷疑而達於確信之程度者，始可據為有罪之認定，倘
    其證明尚未達於「確信」之程度，而有合理可疑存在時，即
    難據以為被告不利認定，換言之，在法律判斷上，即不能為
    被告有罪之認定。
三、證據能力部分：（一）按被告以外之人於偵查中向檢察官所
    為之陳述，除顯有不可信之情況者外，得為證據，此刑事訴
    訟法第159 條之1 第2 項定有明文。經查，本件證人即告訴
    人戊○○、證人丁○○於偵查中向檢察官之陳述，業據其的
    具結以擔保陳述之可信性，且無何顯不可信之情形，核之上
    開說明，自有證據能力。（二）按被告以外之人於審判外之
    言詞或書面陳述，除法律有規定者外，不得作為證據，刑事
    訴訟法第159 條定有明文。經查，本件證人即告訴人戊○○
    於警詢中所為之陳述，係被告以外之人於審判外之陳述，屬
    於傳聞證據，且無刑事訴訟法第159 條之2 、第159 條之3
    、第159 條之5 之例外情形，核之上開說明，應不具證據能
    力。
四、訊之被告丙○○、甲○○、乙○○對於在上開時地與告訴人
    戊○○商談債務一事固不諱言，惟堅決否認有何剝奪他人行
    動自由及恐嚇危害安全等犯行，被告丙○○、甲○○辯稱伊
    等當日僅搭乙○○之計程車到現場，停在告訴人車前，其餘
    車輛係告訴人叫來支援的，伊等並未以2 部車輛前後圍堵告
    訴人之車輛，而使告訴人無法離去，亦未出言恐嚇告訴人等
    語，被告乙○○則辯稱：案發當日伊開計程車，甲○○叫伊
    車載甲○○再去接丙○○後到現場，伊並未圍堵告訴人或出
    言恐嚇告訴人等語。經查，本件公訴意旨認被告3 人涉有上
    開剝奪他人行動自由及恐嚇危害安全之犯行，無非以證人即
    告訴人戊○○及證人即案發時到場處理之警員丁○○之證述
    為其論據。惟查（一）剝奪他人行動自由部分：（1） 被告
    3 人自警詢、偵查及本院審理中均一致否認有以車圍堵告訴
    人之犯行，所稱前後及相互間尚屬一致；（2） 證人即案發
    時到場處理之警員丁○○雖於偵查中證述：到場時見2 台計
    程車夾住另1 台計程車，2 車之人均下車圍在計程車旁等語
    （見偵卷第22頁），又於本院審理時到庭證述稱：伊係第一
    部到場之警車，到現場時戊○○車子被2 台車子擋住，1 台
    在其前方，1 台在其右側，伊警車到時，右側之車輛即開走
    等語明確（見審卷第28頁反面、第30頁），惟其並無法明確
    指證擋住告訴人之車輛係何人所駕駛等情，復經其於本院審
    理中證述明確（見審卷第30頁），且證人己○○於本院審理
    中到庭證述稱：伊與戊○○均係凱旋車行之計程車司機，案
    發當天伊經電台告知戊○○呼叫支援，伊與另1 台計程車過
    去六合、文武路口，約1 、2 分鐘警察就來了，伊等即離開
    現場，到現場時看到戊○○的車在那邊，車子前面有1 台計
    程車，左邊是鐵皮屋，沒有其他計程車包圍戊○○車子等語
    明確（見審卷第43頁正反面、第44頁反面），則依上開證人
    等人所述，顯然案發當時除被告乙○○所駕上開計程車外，
    其餘在場停在告訴人車旁之車輛，應係告訴人車行到場支援
    之車輛，而非與被告3 人同行之車輛，可認被告3 人僅有1
    部車輛停放在告訴人車輛前方，並未造成告訴人處於被圍堵
    無法離開之狀態，則其等所為尚難認已達剝奪告訴人行動自
    由之程度；（3） 至證人即告訴人戊○○雖於偵查中證稱：
    因與被告丙○○太太有車資方面之糾紛，被告甲○○出面處
    理，故被告3 人與另2 人共乘2 台車擋住伊車等語（見偵卷
    第17頁），惟其既與被告丙○○、甲○○間有金錢之糾紛，
    並兼有告訴人之身分，即其所證述之內容即有偏頗之虞，尚
    難逕予採信，故自難僅以其1 人之證述內容即認被告3 人間
    有何上開剝奪告訴人行動自由之犯行。（二）恐嚇危害安全
    部分：（1） 被告3 人自警詢、偵查及本院審理中均一致否
    認有出言恐嚇告訴人之犯行，所稱前後及相互間尚屬一致；
    （2）證 人即告訴人戊○○雖於偵查中證述稱：被告等人向
    伊說如果不下車要伊死在這裡等語（見偵卷第17頁），惟上
    開證人己○○於本院審理中證述稱：在場時並未聽到被告3
    人有對戊○○說要其下車，不然就要其當場死在這裡的話等
    語明確（見審卷第44頁），且上開證人丁○○亦於偵查中證
    述稱：當時雙方互有口角，主要是丙○○請告訴人還錢等語
    明確（見偵卷第22頁），亦未言及被告3 人有何出言恐嚇告
    訴人之犯行，自難僅以證人即告訴人閱立志於偵查中之證述
    即逕認被告3 人有何出言恐嚇告訴人之犯行。此外本件復查
    無其他之積極之證據，足以證明被告3 人有何公訴意旨所稱
    之剝奪他人行動自由及恐嚇危害安全之犯行；核之上開法條
    及判例之意旨，被告3 人上開之犯罪尚屬不能證明，自應為
    無罪之諭知。
據上論斷，應依刑事訴訟法第301 條第1 項，判決如主文。
中    華    民    國    98    年    6     月    25    日
                  刑事第七庭    審判長法  官  陳  箐
                                      法  官  莊珮君
                                      法  官  林俊寬
以上正本證明與原本無異。
如不服本判決應於收受送達後10日內向本院提出上訴書狀，並應
敘述具體理由；如未敘述上訴理由者，應於上訴期間屆滿後20日
內向本院補提理由書（均須按他造當事人之人數附繕本）「切勿
逕送上級法院」。
中    華    民    國    98    年    6     月    25    日
                                      書記官  林香如


司法院資訊處製作；財團法人民間司法改革基金會備份。
